臺灣高雄地方法院刑事判決　　　　　　　　　　　　九十一年度易字第二六九九號
　　公　訴　人　臺灣高雄地方法院檢察署檢察官
　　被　　　告　丁○○
右列被告因違反動產擔保交易法案件，經檢察官提起公訴（九十年度偵緝字第一０一
二號），本院判決如左：
    主  文
丁○○動產擔保交易之債務人，共同意圖不法之利益，將標的物遷移，致生損害於債
權人，累犯，處拘役肆拾日，如易科罰金，以參佰元折算壹日。
    事  實
一、丁○○曾有竊盜罪、妨害風化罪、詐欺罪等前科，其中於民國八十六年間，因犯
    詐欺罪，經本院判處有期徒刑五月確定，甫於八十七年三月八日執行完畢，現因
    竊盜罪於高雄監獄執行中，仍不知悔改。其明知乙○○（已由檢察官另案偵查並
    通緝中）於八十八年八月間之經濟情況惡化，債台高築，信用評估不佳，無法完
    全付清購車之分期付款價金，仍與乙○○基於共同犯意之聯絡，先由丁○○充任
    人頭向臺灣銀行屏東分行申請支票供乙○○使用後，再由乙○○向「恒春汽車商
    行」負責人丙○○商洽購買車號ＺＣ─○六八七號自用小客車，約定總價為新台
    幣（下同）三十五萬元，由乙○○開立票載發票日為八十八年十一月三十日、面
    額四萬元，及票載發票日為八十九年二月二十九日六萬五千元之支票各一張交付
    予丙○○，另二十四萬元之價金，則由丙○○先以二十四萬元之對價，將該車所
    有權讓與南紡企業股份有限公司（以下簡稱南紡公司）後，再由南紡公司於八十
    八年九月八日，以動產擔保交易附條件買賣之方式，將該車賣予丁○○，由丁○○擔任該動產擔保交易契約之債務人。約定總價金二十九萬二千一百元，分十二
    期給付，每月一期，每月一日付款，每期付款一萬二千七百元至二萬五千四百元
    不等，標的物存放地點為高雄縣鳥松鄉○○村○○路二二○巷一三九號，在價金
    未付清之前，標的物所有權仍屬於出賣人南紡公司所有，買受人僅得依約占有使
    用，不得任意遷移或為其他處分。詎丁○○在取得標的物之後，即意圖為自己不
    法之利益，將該車交由乙○○使用，任由乙○○將該車遷移他處，終至不知所蹤
    。而丁○○、乙○○於給付二期價款後，自八十九年二月一日起，即拒不付款，
    致出賣人南紡公司受有損害。
二、案經南紡企業股份有限公司訴請臺灣高雄地方法院檢察署檢察官提起公訴。
    理  由
一、訊據被告丁○○對於右揭時、地以附條件買賣方式購買車後，並未依約定給付車
    子買賣款項皆矢口否認犯行，辯稱：伊不會開車，並未買車，買賣契約書上「丁○○」非伊所簽，伊與乙○○到台灣銀行去開戶，但伊不知是要申請支票使用云
    云。經查；
    〔一〕被告右開違反動產擔保交易法之犯行，業據告訴人南紡公司代理人甲○○
    、蔡鴻熹於偵訊及本院審理中迭次指訴綦詳，並有附條件買賣契約書、行車執照
    各一份、被告簽發之支票〔面額六萬五千元、支票號碼ＡＡ0000000 號〕一紙及
    動產擔保交易附條件買賣設定登記申請書一份皆影本在卷可參。
    〔二〕再查，證人林招寶即恆春汽車商行業務員證稱：附條件買賣契約書上保證
    人林招寶是伊本人，當日是伊與丁○○及另一位友人〔應是乙○○〕一起去〔見
    八十九年度偵緝字第二０七四號卷第三十四頁〕；另證人林鋒興亦為南紡公司營
    業員證稱：伊離開公司已二年，大約三年前，被告有來買過車，一家車行介紹在
    覺民路與澄清路口的一家醫院內談的，當時丁○○有在場，本件恆春汽車商行業
    務員丙○○介紹的等語〔見九十年度偵緝字第一０一二號卷第一二四頁背面〕；
    證人丙○○即恆春汽車商行業務員證稱：當時是乙○○來買車接洽，提供丁○○
    名字買，購車簽約時在再生醫院內，丁○○有在場並簽名，該車附條件買買契約
    是在南紡公司貸款等語〔見九十年度偵緝字第一０一二號卷第一四六頁背面、第
    一四七頁正面〕，核與被告丁○○於檢察官偵查中曾坦承：簽名是再生醫院院長
    乙○○叫伊簽，契約書是伊簽名，對方拿錢叫伊簽名，乙○○有一個月拿二千元
    給伊，伊拿了三個月即走，乙○○說醫院缺一部車，所以要買車，我說沒意見，
    伊在醫院內當工友，當時乙○○已欠很多工資未付等語〔見前開偵卷第七十九、
    八十、一四七頁〕；足徵被告明知乙○○以其名義購車並再以車主身分辦理附條
    件買賣方式貸款甚明，未查，雖被告於一再否認該附條件買賣契約書所附之身分
    證影本及簽名之真正，惟經函調被告補領國民身分證申請書比對結果發現，該身
    分證上照片確與該申請書上照片顯係同一，有高雄縣鳥松鄉戶政事務所函覆之補
    領國民身分證申請書影本四紙在卷可稽。且被告雖辯稱其不會簽名云云，然其均
    多次於訊問筆錄後簽名，綜上各節，足見被告所辯皆顯不足採。又被告既已明知
    乙○○經濟及信用皆非良好，竟仍應允充任人頭而以附條件買賣分期付款之方式
    購車，更於交車時即任由乙○○將車駛離，而不依約存放於約定存放地點，其與
    乙○○間顯有犯意聯絡甚明，又即難謂其無不法利益之意圖。此外，復有附條件
    買賣契約書、動產擔保交易附條件買賣設定登記申請書影本在卷可稽，被告犯行
    ，足堪認定。
二、核被告丁○○所為，係犯動產擔保交易法第三十八條之罪。其與乙○○二人有犯
    意聯絡及行為分擔，為共同正犯，又被告前因詐欺罪，經本院判處有期徒刑五月
    確定，甫於八十七年三月八日執行完畢，有臺灣高等法院被告全國前案紀錄表及
    臺灣高雄地方法院檢察署刑案資料查註紀錄表各一份在卷可稽，其於五年內再犯
    本件有期徒刑以上之罪，為累犯，爰依刑法第四十七條之規定，加重其刑。爰審
    酌被告不思附條件買賣之立法目的在於資金融通及動產用益之需要，與乙○○共
    同取得車子之占有使用後，非但不支付分期付款，又將標的物遷移，致債權人受
    有損害等一切情狀，爰量處如主文所示之刑，並諭知易科罰金之折算標準。
據上論斷，應依刑事訴訟法第二百九十九條第一項前段、動產擔保交易法第三十八條
、刑法第十一條前段、第二十八條、第四十一條第一項、第四十七條，罰金罰鍰提高
標準條例第一條前段、第二條，判決如主文。
本案經檢察官陳永豊到庭執行職務。
中      華      民      國    九十一    年     十二     月     三十     日
                                  臺灣高雄地方法院刑事第四庭
                                      法  官  陳  銘  珠
右正本證明與原本無異。
如不服本判決，應於判決送達後十日內，向本院提出上訴狀。
                                      書記官  謝  群  育
中      華      民      國    九十一    年     十二     月     三十     日
附錄本判決論罪法條：
動產擔保交易法第三十八條
 (處分標的物之處罰)
動產擔保交易之債務人，意圖不法之利益，將標的物遷移、出賣、出質、移轉、抵押
或為其他處分，致生損害於債權人者，處三年以下有期徒刑、拘役或科或併科六千元
以下之罰金。
